【裁判字號】    97,交抗,252
【裁判日期】    970303
【裁判案由】    違反道路交通管理處罰條例
【裁判全文】
臺灣高等法院交通事件裁定             97年度交抗字第251號
                                     97年度交抗字第252號
抗  告  人
即受處分人  甲○○
上列抗告人因違反道路交通管理處罰條例案件，不服臺灣板橋地
方法院，中華民國97年1月4日所為裁定（96年度交聲字第1914號
），提起抗告，本院裁定如下：
    主  文
抗告駁回。
    理  由
一、抗告意旨略以：抗告人當時在市○○○路，提前解開安全帶
    ，車速在時速10公里以下，當地燈號設置不當，抗告人為外
    地人，只顧看人行道有無行人，無法看燈號。警方執法態度
    惡劣，舉發不當，且警察所述違規時間，非抗告人，原審以
    警方為證，實屬不當等語。
二、原裁定略以：原處分意旨略以：異議人即受處分人甲○○
    於民國96年10月9日13時許，駕駛車號GE-5443號自用小客車
    ，行經臺北縣淡水鎮○○路18之1號旁，因闖紅燈、駕駛人
    開車未繫安全帶之違規行為，經臺北縣政府警察局淡水分局
    中山路派出所執勤員警製單當場舉發，並查證違規屬實，爰
    分別依道路交通管理處罰條例第53條第1項及第63條第1項第
    3款規定裁處罰鍰新臺幣（下同）2千7百元及違規點數3點、
    依同條例第31條第1項規定裁處罰鍰1千5百元。異議意旨
    略以：否認有闖紅燈的違規行為。又當時在中正路與中山路
    口等待綠燈時，提前解開安全帶，準備左轉後立即下車問路
    ，車速在時速10公里以下，請諒察免罰云云。經查：異議
    人即受處分人甲○○於96年10月9日13時許，駕駛車號GE-54
    43號自用小客車，行經臺北縣淡水鎮○○路18之1號旁，因
    闖紅燈、駕駛人開車未繫安全帶之違規行為，經臺北縣政府
    警察局淡水分局中山路派出所執勤員警製單當場舉發，嗣原
    處分機關分別依道路交通管理處罰條例第53條第1項及第63
    條第1項第3款規定裁處罰鍰2千7百元及記違規點數3點、依
    同條例第31條第1項規定裁處罰鍰1千5百元等情，有舉發通
    知單影本、陳情書、交通部公路總局臺北區監理所96年10月
    19日北監自字第0962015987號函、96年11月12日北監自字第
    0966025321號函、臺北縣政府警察局淡水分局96年11月7日
    北縣警交裁字第0960030968號書函等影本各1份、違反道路
    交通管理事件裁決書影本附卷可稽。證人即本件執勤員警
    謝維隆結證稱：當時我執行巡邏勤務，騎機車從淡水捷運站
    旁的道路左轉中山路往淡海方向行駛，因中山路的管制燈號
    是紅燈而停車，該處行人穿越道上已有行人，此時看到左邊
    有一部自用小客車沒有停車等紅燈，直行穿越，我就鳴笛驅
    車請該車駕駛人（即本件異議人）靠邊停車，看到他沒有繫
    安全帶等語（原審卷第27-28頁），並提出現場圖、現場號
    誌時向圖、現場照片16幀附卷可稽。觀諸上揭現場圖、現
    場號誌時向圖、現場照片所示，從中正路駛出抵達中山路口
    處，設有燈光管制號誌（下稱A號誌），而從該路口左轉中
    山路後，短距離處即設有行人穿越道及燈光管制號誌（下稱
    B號誌），且A號誌之時向與B號誌呈相反對應狀態（亦即：A
    號誌顯示綠燈時，B號誌則為紅燈）。而異議人稱：當時之
    行車路線，係從中正路駛出，至中山路口停等紅燈，俟該路
    口之號誌（A號誌）變為綠燈後，隨即左轉中山路擬往淡海
    方向行駛，而於通過中山路之行人穿越道後為警攔停等語（
    同上卷第29-30頁），據此，異議人於左轉中山路時，A號誌
    既甫變為綠燈，其於左轉後旋即通過行人穿越道之際，當時
    設於行人穿越道上之B號誌自應顯示紅燈，足認證人謝維隆
    證稱：異議人當時駕車闖紅燈等語，有證據可佐，堪予採信
    ，異議人空言否認，不足採信。異議人辯稱：伊是外地人
    ，對附近不熟，沒有看到中山路上的燈光號誌云云。然開車
    上路，本應注意路上狀況，不能以對環境不熟，而解免其應
    注意現場標誌之義務，且依當時情形，並無不能注意情事，
    異議人竟駕駛自用小客車闖越紅燈，縱非故意，亦難謂無過
    失，且復不能舉證證明自己無過失，揆諸上揭說明，即應受
    處罰。異議人坦承：當時駕車確有未繫安全帶等，雖辯稱
    ：擬於左轉後立即下車問路，始提前解開安全帶云云，惟異
    議人當時仍處於在道路上駕駛狀態，自應依規定繫上安全帶
    ，上開辯詞不能作為免罰之正當理由，自應依法裁罰。綜
    上，足認異議人違規事實明確，原處分機關依道路交通管理
    處罰條例第53條第1項、第63條第1項第3款、第31條第1項及
    違反道路交通管理事件統一裁罰基準表之規定，分別裁處罰
    鍰2千7百元及記違規點數3點、裁處罰鍰1千5百元，均屬有
    據，核無違法或不當之處。本件聲明異議，為無理由，應予
    駁回。
三、按汽車駕駛人，行經有燈光號誌管制之交岔路口闖紅燈者，
    處1千8百元以上5千4百元以下罰鍰，並記違規點數3點，道
    路交通管理處罰條例第53條第1項、第63條第1項第3款定有
    明文。又汽車行駛於道路上，其駕駛人或前座乘客未繫安全
    帶者，處駕駛人1千5百元罰鍰，同條例第31條第1項亦有明
    文。本件，原裁定綜合現場照片、現場圖、現場號誌時向圖
    ，及證人謝維隆證述，認抗告人所辯不可採，其違規事實明
    確，且原處分機關之裁罰，符合上開規定，而駁回異議，於
    法並無不合，抗告人未提出新證據，置原裁定明白說理於不
    顧，對已有證據再爭執，空言指摘原裁定不當，為無理由，
    應予駁回。
據上論結，應依道路交通案件處理辦法第26條，刑事訴訟法第41
2條，裁定如主文。
中    華    民    國    97    年    3     月    3     日
                  刑事第十八庭審判長法  官  溫耀源
                                    法  官  陳健順
                                    法  官  周政達
以上正本證明與原本無異。
不得再抗告。
                                    書記官  莊昭樹
中    華    民    國    97    年    3     月    3     日


司法院資訊處製作；財團法人民間司法改革基金會備份。
